【裁判字號】    99,易,870
【裁判日期】    990721
【裁判案由】    竊盜
【裁判全文】
臺灣高雄地方法院刑事判決               99年度易字第870號
公  訴  人  臺灣高雄地方法院檢察署檢察官
被      告  甲○○
上列被告因竊盜案件，經檢察官提起公訴（99年度偵字第5801號
），本院判決如下：
    主  文
甲○○犯竊盜罪，累犯，處有期徒刑肆月，如易科罰金，以新臺
幣壹仟元折算壹日。
    事  實
一、甲○○前因偽造文書案件，經本院以96年度重訴字第86號判
    決，判處有期徒刑7 月，減為有期徒刑3 月15日，於民國98
    年5 月8 日執行完畢。詎其仍不知悔改，竟基於意圖為自己
    不法所有之犯意，於98年5 月9 日至99年2 月7 日間某日，
    在高雄市前鎮區某處，以不詳方式，接續拆取竊得高雄市政
    府所有、由高雄市政府工務局管理之「成功二路」、「殘障
    （以圖畫表示）專用停車位」指示牌各1 面，並將之持至其
    位在高雄縣鳥松鄉○○村○○路恆山巷18號之租屋處藏放。
    嗣於99年2 月7 日下午6 時5 分許，因甲○○與其房東發生
    租屋糾紛，經警據報前往其上開租屋處處理，當場發現並扣
    得上開2 面指示牌（嗣已發還高雄市政府工務局人員林亞震
    ），因而查悉上情。
二、案經高雄縣政府警察局仁武分局報請臺灣高雄地方法院檢察
    署檢察官偵查起訴。
    理  由
壹、程序方面
一、按被告以外之人於審判外之言詞或書面陳述，除法律有規定
    者外，不得作為證據，刑事訴訟法第159 條第1 項定有明文
    。又被告以外之人於審判外之陳述，雖不符前4 條之規定，
    而經當事人於審判程序同意作為證據，法院審酌該言詞陳述
    或書面陳述作成時之情況，認為適當者，亦得為證據。當事
    人、代理人或辯護人於法院調查證據時，知有第159 條第1
    項不得為證據之情形，而未於言詞辯論終結前聲明異議者，
    視為有前項之同意，刑事訴訟法第159 條之5 亦定有明文。
    本件證人林亞震於警詢中所為之陳述，為被告以外之人於審
    判外之言詞陳述，卷附證人林亞震出具之贓物認領保管單，
    則係被告以外之人於審判外之書面陳述，而檢察官及被告甲
    ○○，就上開言詞及書面陳述，未於本院審理過程中聲明異
    議，本院並審酌前開言詞及書面陳述作成時之情況均屬正常
    ，所取得過程並無瑕疵，且與本案相關之待證事實具有關連
    性，認適當作為證據，依前開刑事訴訟法第159 條之5 之規
    定，上開陳述均具有證據能力。
二、錄影監視畫面、相片等物，均係利用機械力攝錄畫面後，再
    將該等畫面客觀、自然呈現之物，此與「供述證據」係供述
    者對於有關體驗之事實，經由知覺、記憶、表現、敘述或敘
    述性動作等過程予以傳達者自為不同，其本質上屬物證之一
    種，非屬供述證據，不適用傳聞法則。是本件卷附之蒐證相
    片，既與被告本件犯行有相當之關聯性，且非不法取得，自
    應具有證據能力。
貳、實體方面
一、訊據被告固不否認有於前開時、地，為警查獲其持有高雄市
    政府工務局所管理之「成功二路」、「殘障（以圖畫表示）
    專用停車位」指示牌各1 面之事實，然矢口否認有何竊盜犯
    行，辯稱：伊是從事臨時工的工作，於警方查獲上開2 面指
    示牌前某日，伊到高雄市○○路某處排班等人叫工，結果就
    有1 位老闆找伊去工作。嗣伊與該名老闆在高雄市前鎮區某
    處工作時，在地上見到上開2 面指示牌，結果該名老闆就說
    要將該2 面指示牌拿回去，並說要先放在伊這邊，日後其再
    去拿取，但過了一段時間，該名老闆都沒有來拿，警方人員
    才會在伊租屋處查獲該2 面指示牌。伊只是聽從老闆的指示
    做事，並不知道上開2 面指示牌是高雄市政府的公物云云。
    經查：
（一）前揭犯罪事實，業據證人林亞震於警詢中證述：警方人員
      查獲之上開2 面指示牌，均是高雄市政府所有之物品，且
      均完好沒有損壞。而依高雄市政府工務局之作業方式，並
      不會在指示牌完好沒有損壞的情形下，將之拆下換新；又
      倘若指示牌有發生損壞的狀況，則是由高雄市政府工務局
      養護工程處自行更換，並不會請外包工人更換等語（見偵
      卷第8 、9 頁）明確，並有證人林亞震出具之贓物認領保
      管單（見偵卷第22頁）、現場蒐證相片（見偵卷第24頁，
      依該等相片所示，上開2 面指示牌均屬完好無損壞）在卷
      可稽，再佐以被告於偵訊中陳稱：伊是在高雄市前鎮區某
      處，拆下前開2 面指示牌等語（見偵卷第32頁），及於本
      院審理中表示：於99年2 月7 日在伊上開租屋處查獲之前
      開2 面指示牌，係於伊出獄（即98年5 月9 日）後一段時
      間，放在伊租屋處內，但詳細時間為何，伊已經忘記了等
      語（見本院2 卷第37頁），從而，被告於98年5 月9 日至
      99年2 月7 日間某日，在高雄市前鎮區某處，於未獲高雄
      市政府授權或同意之情形下，擅自將上開2 面指示牌拆下
      ，並將之藏放在其前揭租屋處之事實，堪以認定。
（二）被告雖以前詞置辯，並就其上開偵訊中之陳述辯稱：檢察
      官問伊問題時，伊是回答說伊有爬上車去拿東西，可能檢
      察官聽錯了，筆錄才會記載伊有去拆上開2 面指示牌云云
      （見本院2 卷第13頁）。關於被告對其偵訊筆錄記載內容
      所執辯詞部分，經本院當庭勘驗被告偵訊錄音光碟結果，
      該錄音中所呈現之問答內容，要與被告偵訊筆錄記載內容
      相符，而被告於接受偵訊時，確如偵訊筆錄所載，有向檢
      察官表示其係依老闆之指示，將上開2 面指示牌拆下，且
      過程中，被告全然未提及「有爬上車去拿東西」或相類之
      陳述，有本院勘驗筆錄在卷可稽（見本院2 卷第34頁），
      已足證被告辯稱偵訊筆錄內容有誤載情形云云，要屬狡卸
      之詞，無從予以採認。又被告於本院勘驗上開偵訊錄音光
      碟後，雖改口辯稱：伊確實沒有去拔上開2 面指示牌，伊
      於偵訊中有要將全部過程向檢察官解釋清楚，但檢察官沒
      有讓伊全部講完，要伊筆錄作一作就回去了云云（見本院
      2 卷第36頁），然依據被告偵訊筆錄所示，被告於接受偵
      訊時，在檢察官訊問其「是否有竊取道路指示標誌牌？」
      此一問題，而其回答陳稱「沒有，我是作臨時工時，老闆
      叫我把『成功二路』和『殘障專用停車位』拆下來」之後
      ，檢察官另接續訊問被告「為何老闆要你把上開標誌牌『
      拆下來』」、「老闆要你『拆下來』後如何處置」、「在
      何時、何地把上開標誌牌『拆下來』」等問題，且被告亦
      就該等問題分別為「我不知道」、「老闆說先放我家，他
      會再來載」、「是去年2 月間在前鎮區的某處，我也不知
      道那裡是哪裡」等回答（見偵卷第32頁），是被告若果無
      親自拆下上開2 面指示牌之行為，其於回答前開諸多問題
      時，實多有機會向檢察官敘明相關情形以為答辯，然其卻
      捨此而未為，仍為前開陳述內容，要與常理未合，堪認被
      告此部分所辯，純屬臨訟卸責之詞，無從予以採信。
（三）另關於被告辯稱其係依其雇主之指示，方將上開2 面指示
      牌置放在其上開租屋處部分。查被告自警詢、偵訊乃至於
      本院審理中，均無法提供其所謂「老闆」之年籍資料以供
      傳喚查證，則其所執此部分辯詞是否可採？已甚有所疑。
      再者，關於被告係如何受僱其所謂之「老闆」乙節，被告
      於警詢中陳稱：伊是看路邊應徵臨時工的「廣告」去應徵
      的，只有工作1 天云云（見偵卷第7 頁），然於本院審理
      中供稱：伊是去高雄市○○路某處「排班等人叫工」，才
      跟伊所稱的老闆去工作云云（見本院2 卷第13頁），先後
      所述情節顯有歧異，益徵其稱係因受僱他人，方將上開2
      面指示牌置放在其上開租屋處云云，無從予以採信。此外
      ，上開2 面指示牌之體積非大，有前揭蒐證相片在卷可稽
      ，是將之搬運、存放，並無任何困難之處，衡以常情，若
      他人欲將之取走，當自行為之即可，實無可能徒然耗費時
      間、氣力，要求第三人暫行保管、存放，待日後再特地至
      該第三人處將之取回，甚而該第三人僅係其不熟識之臨時
      僱用工人。是被告所辯情節，顯然悖於常理，足認被告此
      部分所述，純係事後推諉之詞，無從採信。至被告辯稱其
      不知悉上開2 面指示牌係屬公物部分，查上開2 面指示牌
      ，均係吾人於一般日常生活中，在公眾往來之道路，所會
      經常接觸之事物，是依一般人正常之生活經驗，要可輕易
      理解該等指示牌係政府機關所設置，不得任意將之拆下據
      為己有。而以被告於本院審理中均能應答自如之情狀，其
      智識能力顯然未遜於一般常人，要無從對上情推稱不知，
      故被告此部分辯解，亦屬卸飾之詞，無從予以採認。職是
      ，被告於前開時、地，在知悉上開2 面指示牌為公物之狀
      況下，未獲高雄市政府之授權或同意，擅自將上開2 面指
      示牌拆下帶回其租屋處，則其係基於意圖為自己不法所有
      之犯意，而為拆取該2 面指示牌之行為，至為灼然。
（四）綜上，本件事證明確，被告前揭犯行，足堪認定。
二、核被告所為，係犯刑法第320 條第1 項之竊盜罪。被告先後
    竊取上開2 面指示牌之犯行，係基於同一決意而為之數個舉
    動，且時間相近、所侵害法益相同，依一般社會健全之觀念
    ，難以強行分開，應予包括之評價，而論以接續犯之實質上
    一罪。被告有上述之前科紀錄乙情，有臺灣高等法院被告前
    案紀錄表在卷可稽，其受有期徒刑執行完畢，5 年內故意再
    犯本件最重本刑為有期徒刑以上之罪，為累犯，應依刑法第
    47條第1 項規定加重其刑。爰審酌被告為貪圖不法利益，竟
    率爾竊取他人財物，所為實不足取，且犯後矢口否認犯行，
    態度難認良好，然念其所竊得之上開物品，價值非高，且已
    返還被害人，未對被害人造成進一步之損害，復參以其先前
    因竊盜案件經論罪科刑之次數等一切情狀，量處如主文所示
    之刑，並諭知易科罰金之折算標準，以示儆懲。
據上論斷，應依刑事訴訟法第299 條第1 項前段，刑法第320 條
第1 項、第47條第1 項、第41條第1 項前段，刑法施行法第1 條
之1 ，判決如主文。
本案經檢察官周天畏到庭執行職務。
中    華    民    國    99    年    7     月    21    日
                  刑事第十七庭  法  官  陳君杰
以上正本證明與原本無異。
如不服本判決應於收受送達後10日內向本院提出上訴書狀，並應
敘述具體理由；如未敘述上訴理由者，應於上訴期間屆滿後20日
內向本院補提理由書（均須按他造當事人之人數附繕本）「切勿
逕送上級法院」。
中    華    民    國    99    年    7     月    21    日
                                書記官  紀龍年
附錄本判決論罪科刑之法條：
刑法第320 條第1 項
意圖為自己或第三人不法之所有，而竊取他人之動產者，為竊盜
罪，處5 年以下有期徒刑、拘役或500 元以下罰金。

司法院資訊處製作；財團法人民間司法改革基金會備份。
